臺中高等行政法院裁定
　　　　　　　　　　　　　　　　　　 96年度訴字第00236號
原　　　告　甲○○　　　　現在.
　　　　　　　　　　　　　　臺灣臺中監獄受刑中
被　　　告　臺灣臺中監獄
代　表　人　乙○○
被　　　告　乙○○
　　　　　　丙○○
上列當事人間因確認行政處分無效事件，原告提起行政訴訟，本
院裁定如下：
    主  文
原告之訴駁回。
訴訟費用由原告負擔。
    理  由
一、本件原告起訴意旨略稱：被告既知原告96年5月9日遭檢察官
    非法指揮入獄，故准10日內異議訴訟期間（即行使準抗告權
    ），不需依常規入監第二天即理光頭，以免有害收容人之人
    權，並以免妨礙訴訟。原告入監首日，即於96年5月9日報告
    書詳載原告非受刑人，依監獄行刑法規定，被告可拒絕收監
    ，並提出8年前鄭安雄典獄長因詹科長代解危機，而使台中
    監獄88年7月23日史無前例行文台中地檢署，原告到底是否
    確係受刑人，可否收監之函釋，惟因最高法院88年8月9日以
    88台非214號撤銷並無實質確定力之85上訴1382號及88台上
    609號之枉法裁判而提前放人之前例，為此被告亦於96年5
    月16日准以傳真書狀再送狀之協助，且於96年5月16日告知
    同意依前例再函詢檢察官以杜將錯就錯。惟因被告96年5月
    18日反常退還96年5月16日請檢方24小時內放人狀證，復未
    於96年5月17日前就前一日異議狀及函稿急函檢方，致同年5
    月18日或5月21日可獲釋放之機會落空（延後），再因被告
    縱容所屬於前述異議訴訟及函釋之允諾未結前，強命理光頭
    ，而遭被告以抗命送犯規房無人道之熱刑，即因有重大瑕疵
    而無效。96年5月24日下午4點陳典宏管理員認錯，告知丙○
    ○科長，96年5月21日前未實踐函檢釋疑，係96年5月16日報
    告未異議狀及函稿始發現吳主任將函稿漏送之烏龍，而異議
    狀10份影本亦同，故原告釋善意撤訴，並要求解除犯規熱刑
    ，然未獲即准。被告所屬吳清長及陳宏典忙中有錯，再加上
    被告96年5月18日下班前未准先傳真再送狀，反而退狀致妨
    害原告獲釋救濟權，而於舍房內以大字報指典獄長犯法抗議
    而遭犯規熱刑五天，特依行政程序法第111條第7款及行政訴
    訟法第6條兼附帶請求被告應於中國時報、聯合報、自由時
    報、蘋果日報頭版刊登二分之一版面之道歉啟事，並按日賠
    償原告新台幣（下同）5千元，另賠償原告慰撫金200萬元，
    及自收受起訴狀日起至清償日止，按百分之五計算之利息云
    云。
二、按「原告之訴，有左列各款情形之一者，行政法院應以裁定
    駁回之。．．．十、起訴不合程式或不備其他要件者。」行
    政訴訟法第107條第1項第10款定有明文。次按「受刑人不服
    監獄之處分時，得經由典獄長申訴於監督機關或視察人員。
    但在未決定以前，無停止處分之效力。」「下列事項，不適
    用本法之程序規定︰‧‧‧(四)犯罪矯正機關或其他收容處所
    為達成收容目的所為之行為。‧‧‧」監獄行刑法第6條第
    1項及行政程序法第3條第3項第4款亦分別定有明文。
三、本件原告如有不服監獄之處分，依上開監獄行刑法第6條第
    1項之規定，得經由典獄長申訴於監督機關或視察人員，原
    告不經由典獄長申訴於監督機關或視察人員，而訴請判決確
    認被告於收容原告入監時所為各項處置為無效。惟查原告所
    指被告上開行為，乃屬行政程序法第3條第3項第4款所稱「
    犯罪矯正機關為達成收容目的所為之行為」，不適用行政程
    序法所定行政程序之規定。尢以對被告乙○○、丙○○部分
    ，並非機關，自非屬行政處分。從而，原告以之為行政處分
    ，訴請確認該等行為無效乙節，於法即有不合，原告此部份
    之訴欠缺其他要件，其訴為不合法，依首揭行政訴訟法第
    107條第1項第10款之規定，以裁定駁回之。
四、次按請求損害賠償或其他財產上給付，原屬民事訴訟之範圍
    ，惟人民如受行政機關違法之行政處分，其提起行政訴訟時
    ，為免行政訴訟與民事訴訟分歧，行政訴訟法第7條乃規定
    ：「提起行政訴訟，得於同一程序中，合併請求損害賠償或
    其他財產上給付。」查上開規定，既係為避免程序之二歧而
    設之規定，則法條所稱之提起行政訴訟，自係指合法之行政
    訴訟而言，否則即無合併於行政訴訟程序中併行請求損害賠
    償或其他財產上給付之餘地。本件原告請求被告於中國時報
    、聯合報、自由時報、蘋果日報頭版刊登二分之一版面之道
    歉啟事，並按日賠償原告5千元，另賠償原告慰撫金200萬元
    ，及自收受起訴狀日起至清償日止，按百分之五計算之利息
    一節，原告與被告間並非有公法上原因發生財產上給付，或
    請求作成行政處分以外之其他非財產上給付，原告起訴狀並
    已陳明其係提起確認訴訟兼附帶請求（見起訴狀第四點倒數
    第2行所載），足證原告此部分之訴，係依行政訴訟法第7條
    之規定，於提起行政訴訟時合併提起損害賠償及刊登道歉啟
    事。查原告提起之確認訴訟部分，因起訴不合法應予駁回，
    已如前述，則原告合併提起之損害賠償及道歉啟事之訴，即
    失所附麗，原告此部分之訴亦欠缺其他要件，而為不合法，
    應併以裁定駁回之。
五、依行政訴訟法第107條第1項第10款、第104條、民事訴訟法
    第95條、第78條，裁定如主文。
中　　華　　民　　國　　96　　年　　 6　　月　　 21 　日
                     第三庭審判長法  官  王  茂  修
                                 法  官  莊  金  昌
                                 法  官  林  金  本
以上正本證明與原本無異。
如不服本裁定，應於裁定送達後10日內以書狀敘明理由，經本院
向最高行政法院提起抗告（須依對造人數附具繕本）；並應預繳
送達用雙掛號郵票390元（34元及5元郵票各10份)。
中　　華　　民　　國　　96　　年 　　6　　月　　 25 　日
                                 書記官  蔡  騰  德
